臺灣高等法院臺中分院刑事判決　　　　　　　九十二年度重上更(三)字第二六六號
　　上　訴　人
　　即　被　告　甲○○
　　選任辯護人　蔣志明
　　上　訴　人
　　即　被　告　丙○○
　　選任辯護人　蔡得謙
　　　　　　　　何立斌
右上訴人，因被告違反貪污治罪條例等案件，不服臺灣彰化地方法院八十五年度訴字
第四四一號，中華民國八十六年十二月一日第一審判決（起訴案號：臺灣彰化地方法
院檢察署八十五年度偵字第九六五號、第一○六○號、第一七五六號），提起上訴，
經本院判決後，由最高法院發回審理，本院判決如左：
    主　　  文
原判決關於甲○○、丙○○部分撤銷。
甲○○、丙○○共同行使公務員明知為不實之事項，而登載於職務上所掌之公文書，
足以生損害於公眾及他人，各處有期徒刑壹年陸月。
    事  　　實
一、甲○○係臺灣省自來水股份有限公司（下稱省自來水公司）第十一區管理處田中
    營運所（下稱田中營運所）主任，負責綜理該所所務及上級交辦事項，丙○○係
    田中營運所技術士（承辦業務有：管線裝修監派工、水量之調配及水壓之控制、
    救火栓及制水閥管理維護管制、裝修資料統計編報、其他臨時交辦事項），均係
    依據法令從事公務之公務員。民國（下同）八十四年四月間，省自來水公司辦理
    轄區用戶自來水「水錶汰換」等工作，由田中營運所之業務股承辦，因水錶汰換
    工資每個新台幣（下同）五十元太低，找不到願意施工之工人，為能如期完工，
    甲○○乃指示謝美麗（田中營運所業務員兼業務股股長，承辦業務有：綜理業務
    股務、營運服務概況之擬訂、執行及研討分析、營收費款之查核統計及報表之編
    造，用水量抽查及單據管制、其他上級交辦事項，並負責受理自來水用戶用水申
    請、水費收取、工程款收取、水管水錶修漏服務登記、水費糾紛處理等事項，嗣
    於九十年六月三十日死亡，業經本院撤銷原判決，改判不受理確定），輾轉指示
    丙○○找省自來水公司員工自行施工完畢，惟因與不能由省自來水員工施工規定
    不符，無法以省自來水公司員工名義申領工資，丙○○明知己○○、丁○○二人
    ，並未受僱田中營運所，從事該所八十四年汰換水錶工作，竟與甲○○、謝美麗
    ，共同基於行使公務員明知不實事項而登載於職務上所掌公文書之犯意聯絡，依
    甲○○、謝美麗指示，於八十四年四月三十日在田中營運所之辦公室，在其職務
    上所製作己○○、丁○○臨時工出工卡，虛偽記載：「己○○有於八十四年四月
    六日至十四日、十六日、二十日、二十二日至二十五日出工工作，及丁○○有於
    八十四年四月八日、九日、十二日、十三日、二十三日、二十四日出工工作」，
    另在其職務上製作日期為八十四年四月三十日之臨時工工資表虛偽填載：「己○○工作十五日，每日工資額一千二百元，實支總額一萬八千元，丁○○工作六日
    ，每日工資額一千元，實支總額六千元，二人工資實支總額計二萬四千元」不實
    事項，且在僱用臨時工申請單（記載日期為八十四年四月六日），為同一內容之
    不實登載後，呈由知情之謝美麗審核、甲○○批核後，向省自來水公司第十一區
    管理處請領上開工資款項，予以行使該登載不實公文書，致使該第十一區管理處
    不知情之業務員李孔時、業務課課長張道洲、會計主任許瑞瑗、秘書李振鴻、處
    長洪武雄等人，分別於八十四年五月三十一日核准製作簽發如附表一支票，輾轉
    交由己○○丁○○兌領後，謝美麗再依甲○○指示，將該款索回，擬分發予實際
    施工之員工，足以生損害於省自來水公司對於本件工程管核，及己○○、丁○○
    二人。嗣因己○○具狀向臺灣彰化地方法院檢察署檢察官檢舉上情，檢察官指揮
    法務部調查局彰化縣調查站詳查，甲○○、謝美麗、丙○○三人乃將汰換水錶之
    二萬四千元及錶位不當改善工作部分款項，合計六萬九千零七十五元，置於田中
    營運所鐵櫃，由該營運所新任主任穆岳鈞取回交還省來水公司第十一區管理處。
二、案經法務部調查局彰化縣調查站移送臺灣彰化地方法院檢察署檢察官偵查起訴。
　　理      由
一、訊據上訴人即被告（下稱被告）甲○○、丙○○，固坦承其等於上開期間，擔任
    田中營運所主任、技術士，分別負責前開職務，並製作或核准上述內容之臨時工
    出工卡、僱用臨時工申請單、臨時工工資表，持以行使報請省自來水公司第十一
    區管理處核發如附表一之支票，由謝美麗轉發予己○○丁○○二人領取之情事，
    惟均矢口否認有利用職務上之機會詐取財物，行使公務員登載不實文書等犯行，
    被告甲○○先後辯稱：水錶汰換是業務股謝美麗承辦之業務，其沒有指示她如何
    做，謝美麗是承辦人員，是她叫丙○○去作的，工程是工務股之事，其事先亦不
    知道是省自來水公司之員工自己私下去施作的，依省自來水公司分層負責規定，
    由股長核定即可，他們作完後要請款，才由其蓋章呈到第十一區管理處，其不負
    責實質審核云云，被告丙○○先後辯稱：謝美麗係伊主管，伊遵照她之指示辦理
    ，因為水錶汰換時間來不及，伊跟謝美麗反應要如何處理，謝美麗說她要去和主
    任商量，謝美麗有無與主任商量，伊不知道，隔天謝美麗就叫伊找裡面的男性員
    工利用閒暇時間去做，且係謝美麗跟伊講，換了四百八十個水錶，一個五十元，
    共二萬四千元，因為己○○、丁○○他們父子二人有同意，他們印章交給伊，伊
    才在臨時工出工卡及臨時工工資表上，以他們之名義去申領的，伊之前沒有做過
    工資報表，申報以後錢交給何人，伊就不知道云云。惟查：
(一)前開汰換水錶工程，係由田中營運所員工自行施作，被告甲○○亦事先知情，又
    丙○○於八十四年四月三十日，在田中營運所辦公室，本於職務製作己○○有於
    八十四年四月六日至十四日、十六日、二十日、二十二日至二十五日出工工作，
    丁○○有於八十四年四月八日、九日、十二日、十三日、二十三日、二十四日出
    工工作之不實內容臨時工出工卡，及內載己○○工作十五日，每日工資額一千二
    百元，實支總額計一萬八千元，丁○○工作六日，每日工資額一千元，實支總額
    合計二萬四千元之臨時工工資表、僱用臨時工申請單等情，業據被告丙○○於本
    院更一審、更三審時供認不諱在卷（參見本院更一審卷一第三九頁），核與證人
    己○○在彰化調查站、原審、本院前審時，均證稱渠個人及渠子丁○○，僅受僱
    田中營運所施做錶位不當改善工程，並未受僱施做汰換水錶工程等情相符（參見
    彰化調查站八十五年一月二十九日調查卷十七頁，原審卷一第一一二頁、卷二第
    二二九頁，本院更一審卷一第七六頁背面），並有臨時工工資表、僱用臨時工申
    請單、臨時工出工卡、省自來水公司現金支出傳票、如附表一所示支票影本等件
    可稽（參見八十五年二月調查站卷二七至三八頁，本院上訴審卷一第九三至九四
    頁），事證至為明確，被告甲○○空口否認知情云云，難以輕信。
(二)又省自來水公司第十一區管理處，辦理本案有關自來水錶位不當改善及汰換逾齡
    水錶等工程，如採僱工方式辦理，其僱工工資額度應依該公司八十二年六月九日
    台水技字第一九三二三號函規定額度，技工每日一千二百元，大工一千元，小
    工九百元請領工資，僱用臨時工工種，應於「僱用臨時工申請單」之批示欄敘明
    擬僱用工種，並經主管批可後，始得僱工並請領工資，凡未依上述規定辦理者，
    因無從辨別工種，以處理核銷作業，一律不受理，予以退件。且該規定業經證人
    即共犯謝美麗於八十四年三月九日知會被告丙○○後，簽請被告甲○○鑒核乙節
    ，有省自來水公司第十一區管理處八十四年三月七日八四台水十一業字第一六八
    ○號函文影本乙份在卷足稽（參見原審卷一第八六頁），並有該「僱用臨時工申
    請單」在卷可憑（參見八十五年二月調查站卷二八頁），是以八十四年四月間，
    田中營運所辦理自來水錶汰換等工作，其僱工工資應依上開函示辦理核發，應為
    被告甲○○、丙○○二人及共犯謝美麗所明知，要堪認定。再者，該田中營運所
    僅有員工十八人，被告甲○○係主任，就水錶汰換係由員工自行施作並報領工資
    等情，衡情以觀，豈會不知，是被告丙○○於本院更二審時改稱：水錶汰換時間
    來不及，伊跟謝美麗反應要如何處理，謝美麗說她要去和主任商量，謝美麗有無
    與主任商量，伊不知道，隔天謝美麗就叫伊，找裡面的男性員工，利用閒暇去作
    云云，核係迴護被告甲○○之詞，難以遽信。
(三)「錶位不當改善」工作之施工人即證人己○○辛○○庚○○，於領取工資後，依
    共犯謝美麗指示，己○○全數繳回未施做「汰換水錶」，己○○等三人繳回部分
    「錶位不當改善」款項等情，業據證人己○○於彰化縣調查站調查時證稱：「（
    你檢舉田中營運所股長謝美麗等涉嫌貪污情形為何？）在八十四年四、五月間，
    我與我兒子丁○○陸續受僱田中營運所發包自來水錶錶位不當改善臨時工，田中
    營運所係陸陸續續將改善工作單交給我們父子兩人，依維修地點前往施作、改善
    ，田中營運所在我們施作完畢後，並未依工作單件數計酬，而是以每日工資額方
    式發放，依田中營運所八十四、四、六所製作僱用臨時工申請單，先後兩次向自
    來水公司申報我分別工作十八天及十五天（此部分即係汰換水錶），每天工資新
    台幣（下同）一千二百元，丁○○工作天數分別為十五天及六天（此部分即係汰
    換水錶），每天工資一千元，田中營運所在其上級單位第十一區管理處撥款後，
    分別開立八十四、五、九及八十四、五、三十一到期公庫支票金額，分別我的部
    份為二萬一千六百元及一萬八千元（此部分即係汰換水錶），丁○○為一萬五千
    元及六千元（此部分即係汰換水錶），以上共計六萬零六百元，謝美麗拿上述公
    庫支票到我住處卻向我表示，我們父子並未做那麼多工數，六萬零六百元是她向
    上級單位多報，叫我需拿出其中五萬元給她，因此我認為其中問題重重」、「（
    謝美麗事後向你要回五萬元，你有無如數交付？）謝美麗在八十四年七月初，拿
    前述四張公庫支票給我時，卻向我表示需拿出其中五萬元給她，我本不願意，但
    謝美麗一再強調該五萬元，她已先幫我墊付，叫我無論如何一定要拿出來，不要
    為難她，但我當時沒那麼多現金，表示隔幾天再給她，謝美麗說隔天她要去台北
    不在，叫我直接交給該營運所營運士謝淑貌，我就在隔日將現金五萬元叫丁○○
    拿到田中營運所親交給謝淑貌」等語在卷（參見八十五年一月廿九日調查站卷十
    五、十六頁），復於偵查、審理時，仍迭次證稱共犯謝美麗，有上述向渠等要回
    工資款之情節（參見二五九號他字卷十七頁背面，九六五號偵查卷二二頁背面、
    三三頁，原審卷一第一一三頁背面、卷二第二二九頁，本院更一審卷一第七六頁
    ，更二審卷第九七頁），綜合上開證人所證，雖僅指證共犯謝美麗有前開行為，
    但共犯謝美麗於彰化調查站時供稱：「（辛○○、己○○、庚○○等人所繳回之
    工資，田中營運所如何運用？）本所八十四年四月間辦理汰換錶及錶位不當改善
    ，以單價每個七百五十元給辛○○等人承包，後丙○○依自來水公司請款標準請
    領工資，當時在工資表上有蓋章之丙○○、謝淑貌、甲○○及我等人，都知道第
    十一區管理處核發數額超過實際需要支付之工資，此多出來的款項，甲○○指示
    以公積金方式保管應用，到目前為止，該積金主要是支付水費糾紛案件賠償用戶
    」等語（參見同上調查站卷二、三頁），伊又於原審時供稱：「（甲○○有指示
    多出來的錢轉入公積金方式使用？）主任有指示，指示我錢繳回來，轉達給臨時
    工」、「甲○○有具體指示我向各承辦工拿多少回來」、「主任交待我這個工人
    要拿回多少錢，那個工人要拿回多少錢，我是照辦」、「我們有不成文之公積金
    ，由主任統籌運用」、「我只是轉達主任的意思，要向他們拿多少錢」等語（參
    見原審卷二第一五九、一六○頁、一八六頁背面、二一二頁背面、二一七頁、二
    二八至二三○頁、三一六頁），被告丙○○亦供承：伊所填寫內容，均來自股長
    即被告謝美麗之指示云云（參見同上調查站卷第八頁背面、九頁），並另外供稱
    ：「我的上面有上司，工作皆由上面指派或指示，並非是我這個階層之人可以決
    定」、「（這些公款請領事項可有和甲○○商量過？）甲○○知道」等語（參見
    原審卷二第一六一頁、二一八頁背面），益見被告甲○○就依上開規定方式辦理
    僱工，依該標準報領工資等情，均事先知情，且有共同參與，已極明顯。又證人
    己○○於本院更三審，就「錶位不當改善」工程之證詞（詳如後面三(二)3.所敘
    ），尚無礙上開之認定，附此敘明。
(四)證人即案發後新派任之田中營運所主任穆岳鈞，於原審時結稱：製作臨時工資表
    及僱用臨時工申請單，主任及股長均有權且應確實審查等語（參見原審卷二第三
    二四背面），且上開經取回款項，嗣經證人穋岳鈞在原審攜至法院清點完畢，並
    繳回省來水公司第十一區管理處乙節（按案發後，被告等人以省自來水公司供應
    材料款項二二七二五元，及溢領二二三五○元，暨汰換水錶工資款二萬四千元，
    合計六萬九千零七十五元，置放於營運所鐵櫃），亦據證人穆岳鈞在原審、本院
    時結證屬實（參見原審卷二第三四九頁，本院上訴審卷一第五十頁），而被告甲○○、丙○○，及共犯謝美麗，確係蓋職章於前開臨時工工資表、僱用臨時工申
    請單上，以示審核無誤等情，有該工資表、申請單可佐，則被告甲○○、丙○○
    二人，與共犯謝美麗間，依上各情，自堪認就前開犯行，有共同犯行，甚為灼然
    。共犯謝美麗在偵審中，雖先後就上開款項用途辯稱：溢領索回之工資係以公積
    金方式保管，主要用途在解決支付水費糾紛案件賠償云云，或因工程有瑕疵而要
    修補，故先扣部分工程款，以便為補修工程之用云云。然查，省自來水公司對於
    用戶用水糾紛，悉依有關法令規定處理，並無另設固定經費，供作糾紛賠償基金
    等情，有省自來水公司第十一區管理處八十五年五月二十四日八五台水十一業字
    第三七三○號函文在卷可佐（參見九六五號偵卷六八頁），被告丙○○、甲○○
    及同案被告謝淑貌（經原審判決無罪，檢察官提起上訴，經本院上訴審判決上訴
    駁回，業已確定），以及證人謝松祿，亦均否認有公積金存在，自難認確有該公
    積金制度之存在，另共犯謝美麗對於上開款項，辯稱係做修補工程款云云，核與
    渠在原審時供稱：「我飽受經理、副理、秘書的壓力，要我稱是因工程有瑕疵，
    才要他們退款，要我一肩抗（扛）起來」等語（參見原審卷二第二三○頁），顯
    有未符，足見上開之辯詞，核係迴護被告甲○○、丙○○之詞，或係渠自己卸責
    之詞，均難採信。
(五)被告甲○○選任辯護人雖於本院更三審時，辯稱該工程係由共犯謝美麗主辦，依
    分層負責表之劃分，該工程亦由股長核定，非其所應監督，而其蓋章時並未審查
    內容，且其到職不久即發生本案，其並不知詳情云云，並聲請傳喚證人乙○○。
    本院乃依址傳喚該證人，依伊所證：
  請辯護人就證人乙○○交互詰問。
  何律師
    任職何處？
  證人吳答
    我在自來水公司總管理處的營業處擔任主辦工程師。（八十四年四月間是來水公
    司有關用水設備之工程應該由各營運所何人核定？）照我們公司七十九年七月修
    訂的分層負責明細表，有分口徑來看誰核定，十三到四十公釐是股長核定，五十
    到壹佰五十是服務營運所的主任核定，二百以上則要簽上核定去。（八十四年間
    水錶換裝的工程都是由何人核定？）水錶的領用、換裝、交修、管理的業務管理
    都是由股長核定，不用分口徑。
  何律師
    請法官提示前審九十二年二月二十五日證七的臨時工資表。
  法官
    提示。
  何律師
    為何證七的臨時工資表主任要蓋章？
  證人吳答
    這個表是請款的表，請款的手續就是要送到區處經理那邊核定，所以流程就是要
    經過主任，所以會有主任蓋章。
  何律師
    沒有其他問題。
  法官問
    請款部分要由主任蓋章，程序上經過主任，你認為主任蓋章是蓋好玩的嗎？
  證人吳
    經辦人是擬辦，其他的人應該都是要審核、核定。（你看審核、核定蓋那個章是
    做什麼的？）因為我們依分層負責，層級愈高所接觸的業務量愈大，審核看計畫
    是否合理，手續是否完備，文件他還是一定要審核。核定的人是看審核有沒有蓋
    章，如果合法一般就會蓋章。（到底蓋那個章有沒有意義？）職位上文件經過你
    你一定要看一下這文件有沒有違背規定。（如果我們這個法官簽名沒有意義，是
    不是審判長打圈其他兩個打叉就好？）主任蓋下去就是代表他的所蓋章而已。
  法官問
    甲○○你有沒有話要問證人？
  石
    我主任蓋章就是我們股長都審核好了，我主任要蓋章。
  法官問
    有什麼問題直接問證人。
  石
    我就是股長蓋章，我就蓋章這樣，我蓋的時候下面都審核好了，要送上去上面我
就要蓋章。
  法官問
    證人乙○○你認為這個如果沒有蓋單位主管甲○○或是有人代決行你們會不會發
    款？
  證人吳答
    中間主任沒有蓋章不會付款。
  法官問
    丙○○有沒有話要問證人？
  丙○○
    沒有。
(六)依證人乙○○上開所證，佐以分層負責之劃分（參見本院更三審卷一三○頁），
    固堪認由股長核定即可，然對照系爭臨時工工資表、僱用臨時工申請單之表格，
    各欄位蓋章之設計，其上均有被告甲○○、丙○○及共犯謝美麗之蓋章，僱用臨
    時工申請單更有「批示欄」，並有被告甲○○另外之職章（參見八十五年二月調
    查站卷二七、二八頁），及證人乙○○上開所證「中間主任沒有蓋章不會付款」
    ，以及證人穆岳鈞、共犯謝美麗前開證詞，堪認被告甲○○上開所辯，難以採取
    ，是證人乙○○之上開證詞，尚難為其有利之認定。又證人穆岳鈞雖係接任被告
    甲○○職缺，且當時股長已遭裁撤，此有被告選任辯護人所提省自來水公司八十
    四年七月八日第五四○六號函文可憑（參見本院更三審卷一三二頁），然該股長
    何時裁撤與案發前主任應否審查間，尚無必然關連，此觀上開臨時工工資表表格
    ，確有單位主管之欄位設計，並蓋有甲○○職章等情甚明，是被告選任辯護人執
    此辯稱該穆岳鈞證詞，要屬誤會云云，礙難採取。茲按，刑法第二百十三條之罪
    ，僅以明知為不實之事項而登載於職務上所掌之公文書，足以生損害於公眾或他
    人為要件，初不因其登載時有無生損害於公眾或他人之犯意，及實際上已否生損
    害，而為區別。且按，刑法上偽造文書罪，所謂足以生損害於公眾或他人，以有
    生損害之虞為已足，不以實際發生損害為必要（參照最高法院三十一年上字第一
    八二六號、四十七年台上字第一九三號判例意旨）。依上所述，被告甲○○、丙○○既共同明知上開工程，並非由己○○丁○○所施作，竟由丙○○製作不實之
    臨時工出工卡、僱用臨時工申請單、臨時工工資表，加以行使向省自來水公司第
    十一區管理處，報領上開工資二萬四千元，且由共犯謝美麗向己○○索回該款項
    ，置放在田中營運所鐵櫃內而遭查獲，自堪認足生損害於己○○丁○○二人，及
    省自來水公司，是被告二人與共犯謝美麗，就該公文書不實登載並行使之犯行，
    有共同犯意聯絡及行為分擔，均極顯明，要堪認定，被告二人上開所辯云云，核
    係卸責之辯，礙難採信，被告二人上開共同犯行，洵堪認定，應依法論科。
二、核被告甲○○、丙○○二人所為，係共犯刑法第二百十六條第二百十三條之罪。
    公訴人認被告等人係犯刑法第二百十一條偽造公文書罪嫌，顯有未洽，起訴法條
    應予變更。被告甲○○丙○○就前開犯行，與共犯謝美麗間，有犯意聯絡及行為
    分擔，應以共同正犯論處。被告甲○○丙○○等人明知不實事項而登載於職務上
    所掌公文書，復持以行使，所犯公務員登載不實文書之低度行為，應為行使高度
    行為所吸收，不另論科。被告甲○○丙○○等於八十四年四月三十日同時、地，
    明知不實事項而登載於其等職務上所掌臨時工出工卡、僱用臨時工申請單、臨時
    工工資表，核為接續犯，係實質上一罪，公訴人雖未就被告等偽造行使臨時工出
    工卡、僱用臨時工申請單之部分起訴，惟此等部分與起訴行使登載不實臨時工工
    資表部分，有接續犯之實質上一罪關係，為起訴效力所及，本院自得一併審判。
    原審經審理結果，認被告二人罪證明確，予以論科，固非無見。但查，被告甲○○、丙○○二人，有權製作前開臨時工出工卡、僱用臨時工申請單、臨時工工資
    表，卻故意登載不實並持以行使之犯行，應係犯刑法第二百十六條、第二百十三
    條之行使公務員登載不實文書罪行（參照最高法院四十六年台上字第一一一○號
    判例意旨），原判決誤認係犯刑法第二百十一條之偽造公文書罪，已有違誤。又
    被告二人於上開汰換水錶部分，僅有行使登載不實公文書罪，原審一併論以利用
    職務上機會詐取財物罪，且認被被告二人，另涉有「錶位不當改善」工程之犯行
    ，均有未洽（詳如後敘）。被告二人提起上訴，否認上開共同犯行，或辯稱被告
    甲○○應不知情云云，核為無理由，惟辯稱其等無貪污犯行，非無理由，原判決
    此部分亦有上開可議，即屬無可維持，應由本院將原判決就被告部分撤銷改判。
    爰審酌被告甲○○丙○○二人雖均無犯罪前科紀錄，惟身為公務員，不知奉公守
    法為民表率，竟共同以登載不實文書之手段，欺瞞上級，犯罪之手段、所生危害
    、犯後飭詞狡辯等一切情狀，各量處如主文第二項所示之刑，以示懲儆。末查，
    被告二人雖均未曾受有期徒刑以上刑之宣告，此有被告二人之前科表可憑，惟被
    告二人久任公務員，自知公務員應潔身自愛，遵守法令辦事，卻於本案中置法令
    不顧，明顯主導工程之進行，玩弄法令，棄法令公信不顧，造成己○○不滿出面
    檢舉始爆發本案，本院因認均不宜宣告緩刑，附此載明。
三、公訴意旨：(一)另認被告二人上開犯行，涉有修正前貪污治罪條例第五條第一項
    第二款利用職務上機會詐取財物罪嫌云云。(二)且認，被告二人於省自來水公司
    辦理水錶錶位不當之改善工作，被告謝美麗與丙○○明知辦理錶位不當之改善，
    係以每個錶位計算工資，不論遷移距離、施工難易情形，均以單價七百五十元交
    給己○○等人承做，且明知辛○○之子魏水河並未受田中營運所僱用，竟與知情
    之謝淑貌、甲○○，基於共同意圖為自己不法所有之概括犯意聯絡，由丙○○依
    省自來水公司所訂每遷移十六口徑水管一米，即請領工資四百十九元，遷移二米
    請領八百三十八元之工資，以此類推之標準，在八十四年五月四日所製作之臨時
    工工資表上，虛偽記載：己○○工作十八天，工資共二萬一千六百元，丁○○
    工作十五天，工資共一萬五千元，辛○○工作二十天，工資共二萬四千元，魏
    水河工作十八天，工資共一萬八千元，庚○○工作十二天，工資共一萬二千元
    等不實內容，該五人工資共計九萬零六百元，並經謝淑貌謝美麗蓋章，及甲○○
    批核後，陳報其上級單位即省自來水公司第十一區管理處請領款項，使第十一區
    管理處誤信為真，如數以附表二之支票撥付，嗣謝美麗再向己○○、辛○○、庚○○三人，各索取虛報請領之五萬元、一萬五千零七十五元及四千餘元之工資款
    項，共計約七萬元（按含上開己○○丁○○之汰換水錶二萬四千元），謝美麗再
    交給謝淑貌保管運用，足生損害於己○○、丁○○、辛○○、魏水河與庚○○及
    省自來水公司第十一區管理處。嗣經人檢舉而發現，並經法務部調查局彰化縣調
    查站調查而發現上情，因認甲○○、丙○○二人，亦犯刑法第二百十六條第二百
    十一條行使偽造公文書，修正前貪污治罪條例第五條第一項第二款之利用職務上
    之機會詐取財物罪嫌云云，固非無見。惟按，被告未經審判證明有罪確定前，推
    定其為無罪，犯罪事實應依證據認定之，無證據不得認定犯罪事實，為修正後刑
    事訴訟法第一百五十四條第一項、第二項所明文規定。次按，認定犯罪事實應依
    證據，為刑事訴訟法所明定，故被告否認犯罪事實所持之辯解，縱屬不能成立，
    仍非有積極證據足以證明其犯罪行為，不能遽為有罪之認定（參照最高法院三十
    年上字第一八三一號判例意旨）。本件公訴意旨，無非以證人己○○、辛○○、
    庚○○等人證稱在卷，且共犯謝美麗亦先後供稱不合，復有省自來水公司第十一
    區管理處八十五年五月二十四日第三七三○號函文可憑，資為論據。經查：
(一)被告甲○○、丙○○於上開汰換水錶工程，利用登載不實公文書，申領二萬四千
    元款項，已如前述，又上開汰換水錶工程並非由己○○丁○○二人施作完成乙節
    ，亦據被告丙○○坦承在卷，核與證人己○○、丁○○證述之情節相符，然上開
    汰換水錶工程，確實有如期汰換完工之情事，業經本院更一審時向田中營運所，
    函查在卷，有該所九十年三月二十一日台水十一田工字第三八三號函文一份附卷
    可稽（參見本院更一審卷二第三五頁），是被告丙○○辯稱：因共犯謝美麗告訴
    伊，汰換工程每件工資僅五十元，工資太低僱不到工人，為能如期完工，乃由所
    內員工自行汰換完工云云，尚非無憑，則被告丙○○等人，既有僱請他人將汰換
    水錶之工作施工完畢，省自來水公司理應支付工資予實際施工者，應極顯然。茲
    被告甲○○丙○○等人，既為支領工資予實際施工者而製作上開不實報表，是否
    具有不法所有之意圖，已非無疑。又被告丙○○、甲○○等人，雖未能提供施工
    者姓名，以致法院無法查證實際施工者為何人，惟上開工程既已施工完畢，被告
    等人依上開省自來水公司規定之計算標準申領工資，亦難認有何不法所有之意圖
    ，且該工資應支付予實際施工者之何人，或應如何支付（甚或不應給付），核屬
    債務履行之問題，難以逕認被告等人有詐欺之犯意，是該款項嗣後雖由被告等人
    歸還並繳回省自來水公司第十一區管理處，仍難遽認被告等人有詐取財物犯行。
(二)錶位不當改善工程部分：
  1.被告丙○○在彰化調查站訊問中坦承：「我當時曾明白向辛○○等人表示每件移
    表之工資為新臺幣七百五十元」、「但發給辛○○等人工資係以每件七百五十元
    計酬，因此我申請的款項與發給辛○○等人之工資一定有差額，無法將申請到的
    款項全部發給辛○○等臨時工」、「是謝美麗交待我以每件七百五十元之單價與
    辛○○等臨時工言明」等語（參見八十五年一月二十九日調查站卷七至九頁），
    證人即共犯謝美麗在彰化調查站訊問中亦供稱：「在辦理錶位不當改善，若水管
    十六口徑遷移二米，依省自來水公司規定可請領八百三十八元工資，但因當時因
    應會計年度需趕工辦理，經丙○○與辛○○、己○○等人協商，魏、陳等工人，
    同意不管施工難易，均以每個水錶改善單價七百五十元承包，因此報領工資就超
    過實付給工人之工資」等語（參見同上卷三頁），二人所供依每個水錶七百五十
    元計算工資，雖屬相符，然其後於偵審中，丙○○謝美麗二人均未明確陳稱工資
    如何計價，或所稱前後不一致，則上開調查時所供標準是否屬實，自非無疑。
  2.證人即本案檢舉人己○○於八十四年十月十九日調查時，指稱「在我們施做完畢
    後，並未依工作單件數計酬，而是以每日工資額方式發放‧‧‧田中營運所在其
    上級單位第十一區管理處撥款後，分別開立八十四年五月九日、五月三十一日到
    期公庫支票金額分別我的部分為二萬一千六百元及一萬八千元，丁○○為一萬五
    千元及六千元，以上共計六萬零六百元」、「依目前工資行情，我跟丁○○兩人
    共做一張工作單，工資約七百五十元」等語，證人辛○○於同年十二月二十日調
    查時亦證稱「我受僱做錶位不當改善工作，是以工作單計件，至於總共幾件已記
    不得了」等語，同日證人庚○○又證稱「我受僱做錶位不當改善工作是以工作單
    計件，至於總共幾件我已記不得，因此如何換算成工數我也不清楚」等語（參見
    八十五年一月二十九日調查站卷十五至二一頁），可見該三人，施工前就該工作
    ，是否以每件七百五十元計酬，三人所證，已有未符，則被告丙○○共犯謝美麗
    上開調查時所供，是否屬實，令人生疑。渠等三人雖於偵審中證稱：以件計酬，
    每件七百五十元云云（參見九六五號偵查卷二二頁背面、二四頁、三二頁背面、
    三三頁背面，二五九號他字卷十八頁，原審卷一第一一二頁背面、一一六頁背面
    、卷二第一五八頁背面，本院上訴卷一第一五○頁，更一審卷一第七九頁背面、
    更二審卷九七頁），然均未提出客觀事證以供參酌，是該工程是否以每件七百五
    十元計酬，顯有可疑。再者，證人己○○於原審改稱：「（事先可有講價）完工
    後才知道的，事先沒有講，做完後票開出來才知道有多少錢」等語（參見原審卷
    一第一一二頁背面），證人庚○○、辛○○、己○○，復於本院上訴審時證稱：
    每件七百五十元是後來做完才知道等語外，另證稱：大家還沒做之前，就知道這
    一次工程是算件的等語（參見本院上訴審卷一第一五一頁），益見該工程施作前
    ，被告丙○○共犯謝美麗二人，是否已與己○○辛○○庚○○講價完成，達成以
    每件七百五十元計酬之協議，在在可疑。
  3.證人己○○於本院更三審，接受被告選任辯護人交互詰問後證稱：
  法官問
    己○○與被告有無親屬或僱傭關係？
  證人己○○答
    無。
  諭知證人具結之義務及偽證之處罰，朗讀結文後請具結。
  法官問
    證人乙○○與被告有無親屬或僱傭關係？
  證人吳
    沒有。
  諭知證人具結之義務及偽證之處罰，朗讀結文後請具結。
  法官問
    兩位辯護人證人訊問次序、先後有無隔離必要？
  蔡律師
    己○○先問，不用隔離。
  法官諭知己○○部分開始進行交互詰問，請辯護人開始為主詰問。
  辯護人蔡律師問
    己○○先生你在八十四年四月間有沒有和丁○○承作自來水公司錶位不當改善的
    工程？
  證人答
    有。（這個工程所須的材料要向誰領取？）派工丙○○給我們單子我們先預估材
    料，做完在報進來。（丙○○知不知道你什麼時候領料，什麼時候完成多少東西
    ？）我們報上去他才知道。
  蔡律師
    沒有其他問題。
  檢察官
    無反詰問事項。
  法官問
    律師剛剛說你向丙○○領料你能不能再說清楚一點？
  己○○
    丙○○在自來水廠裡面將派工單給我，我們照派工單去做，（派工單裡面人數大
    概有幾人？）不一定，至少要兩個人壹組才配合得來。（每次去施工的客戶有幾
    戶？）有時候十幾戶，有時候他拿給我們，我們做完隔天有進到水廠就拿給他。
    （派工單客戶最少幾戶？最多幾戶？）幾十戶有。（總共他前後拿過幾次派工單
    給你？五次以內？五到十？十次以上？）好像有。（有什麼？）十次以上有。（
    你說派工單給你以後你去施工，材料如何領？）我們都是預先向看管倉庫的人拿
    多少材料出來，以後帳出來再去抵銷。（跟誰領材料？）丙○○帶我們去向他們
    看物料的領。（那完工之後單據要多久，一批完成就交給水公司還是怎麼樣？）
    有時候做得比較多就拿給他，有的比較難做的我們進去就拿給他。（你的意思是
    說能完成的就完成，這次給你五個下次給你十個，你不定期拿給丙○○？）是的
    。（拿給丙○○有沒有需要簽收？）我們直接拿給他沒有簽收。（請款是依照派
    工單全部完成還是一個月還是派工單兩批、三批這樣？）都是謝美麗股長拿票給
    我們去領的。（照你看謝美麗事後為什麼會過世？）我不知道。（應該不會有什
    麼意外吧？）不會啦。
  法官問
    丙○○你有沒有話要問證人？
  丙○○
    沒有。
  法官問
    他說不清楚的還是對你有利、不利的？
  丙○○
    我給他們單子，他們去領料，如果有料剩下他們退還倉庫，還沒有做的再領出來
    ，我有時間就要出去看他們做好了沒有，有沒有做到那個長度。
  法官問
    甲○○有沒有話要問證人己○○？
  石
    沒有。
    雖證人未再就該工程如何計價，有所證稱，被告選任辯護人亦未主動訊問該情節
    ，檢察官復未詰問，則該被告丙○○、共犯謝美麗二人於調查時所供：以每件七
    百五十元計酬部分，仍難遽信。
  4.如依被告丙○○、共犯謝美麗於調查站上開所供：臨時工之工資係以每件七百五
    十元計酬，再依被告丙○○在職務上制作之己○○有於八十四年四月六日至十五
    日、十七日至二十二日、二十五日、二十六日出工工作，丁○○有於八十四年四
    月六日至九日、十二日至十五日、十七日至二十二日、二十六日出工工作，辛○○有於八十四年四月六日至十五日、十七日至二十二日、二十五日至二十七日出
    工工作，庚○○有於八十四年四月十日、十一日、十五日、十六日、二十日至二
    十三日、二十七日至三十日出工工作，魏水河有於八十四年四月六日至十日、十
    二日至十五日、十七日至二十日、二十二日、二十四日至二十七日出工工作之臨
    時工出工卡，及己○○合計工作十八日，每日工資額一千二百元，總額共二萬一
    千六百元，丁○○工作十五日，每日工資額一千元，總額共一萬五千元，辛○○
    工作二十日，每日工資額一千二百元，總額共二萬四千元，魏水河工作十八日，
    每日工資額一千元，總額一萬八千元，庚○○工作十二日，每日工資額一千元，
    總額共一萬二千元之臨時工工資表，加以核算結果，己○○丁○○合計應有三六
    六○○元，核與己○○偵查所供：工程完工報酬，連我兒子（按指丁○○）應是
    二萬七千元工資、我兒子是二萬一千元，我是六千元云云（參見二五九號他字卷
    十八頁），明顯未合，如依己○○上開所證二七○○○元，以每件七五○元換算
    ，己○○父子二人應共修繕三十六個水錶，雖屬整數而相合，惟如以三六六○○
    元，依七五○元換算，其結果卻為四八‧八個，顯非整數，而難以理解。又證人
    庚○○於偵審中證稱：伊做了十幾個，確實數目不詳，覺得一萬二千元支票應該
    都給伊云云，加以換算結果，其結果似為十六個，而證人辛○○在彰化縣調查站
    訊問、偵查中及本院審理時證稱：我兒子魏水河在八十四年四、五月間，並沒有
    跟我同樣受僱田中營運所做自來水錶錶位不當改善工作，被告丙○○找我做的時
    侯有說這個工作，二個人一起做比較快，但我告訴他我曾經自己一個人做過，他
    說好，後來丙○○說要有一學徒，田中營運所股長謝美麗表示申領工資需同時呈
    報技工及學徒各一人，因此我就以魏水河名義報學徒等語（參見八十五年一月二
    十九日調查站卷十八、十九頁，九六五號偵查卷三四頁、本院更二審卷一○三頁
    ），堪認證人魏水河應未參與本件工程之施作，則依調查局卷內所附錶位改善執
    行報告表，及田中營運所檢送之公函所載，合計完成九十一個（參照本院上訴審
    卷一第五九至六六頁），扣除己○○丁○○施作之三十六個、庚○○施作之十六
    個，辛○○魏水河二人似應完成三十九個，始能相符，然此與臨時工工資表上，
    辛○○所申報二四○○○元（如依七五○元換算，應係三十二個）、魏水河申報
    之一八○○○元（如依七五○元換算，應係二十四個），均有未合，足見該每件
    七五○元計酬之情節，顯與卷內申報工資計算，難以相容，則被告丙○○、共犯
    謝美麗二人上開調查站之供稱，是否與事實相符，即有明顯瑕疵可指。
  5.再依附表二所示五張支票總合為九○六○○元，依七五○元換算，其結果為一二
    ○‧八個，顯與實際完工數為九十一個，有所未符。而依省自來水公司第十一區
    管理處，辦理本案有關自來水錶位不當改善及汰換逾齡水錶等工程，如採僱工方
    式辦理，其僱工工資額度應依該公司八十二年六月九日台水技字第一九三二三
    號函規定額度，技工每日一千二百元，大工一千元，小工九百元請領工資，僱用
    臨時工工種，應於「僱用臨時工申請單」之批示欄敘明擬僱用工種，並經主管批
    可後，始得僱工並請領工資，凡未依上述規定辦理者，因無從辨另工種，以處理
    核銷作業，一律不受理，予以退件，此有省自來水公司第十一區管理處八十四年
    三月七日八四台水十一業字第一六八○號函文影本乙份在卷足稽（參見原審卷一
    第八六頁），顯見被告丙○○在臨時工工資表、僱用臨時工申請單上記載每日工
    資一二○○元、一○○○元，均非無據。再者，檢察官起訴書指稱被告丙○○、
    共犯謝美麗等人明知依省自來水公司規定，遷移十六口徑一米可請領工資四九○
    元云云，固有該二人之調查站筆錄可憑，然與臨時工工資表、僱用臨時工申請單
    所載有所未合，且查工程實際遷移幾米，客觀上無從查證監督，起訴書亦未查明
    認定本案有施作幾米，原審經調查證據結果，亦未採納該計算標準，自難遽認該
    遷移米數係本案之爭點，換言之，本案實際施作之水錶為九十一個，檢察官起訴
    書所載標準，既難採取，則應依何項標準給付報酬，該標準是否合理有據，始為
    本案此部分工程，有無詐欺或行使公文書不實登載之關鍵。
  6.又依省自來水公司第十一區管理處八十五年十二月三日八五台水十一業字第九一
    四一號函覆原審之函文所載：三、遷錶如以施工單價計費，係按臺灣省政府所頒
    「工率」計算不同工種單價，而後以施工數量乘以不同工種單價，求算施工費用
    ，本案錶位遷移，田中營運所係採雇工方式辦理，並以工資表報支費用，並無成
    立單價計算工程費情事報處。四、田中營運所臨時工資表之各欄記載，以日數及
    每日工資額計算工資總額之方式，是否符合會計出納乙節，依支出憑證證明規則
    第九條規定略以『臨時雇工之工資表或收據，應書明受雇人之姓名、地址、國民
    身分證統一編號及實施工作起訖日數』，本案支付係依該所所送僱用臨時工申請
    書、臨時工資表並附有經監工員簽證之臨時工出工卡，認尚符前述規定後，始予
    核撥付款」等情（參見原審卷二第一六六頁），可見被告丙○○、共犯謝美麗，
    上開調查時所供：以每件七五○元計酬云云，顯非事實，要堪認定。再者，現場
    施工者為何人，辛○○是否每天均委由魏水河共同工作，或委由他人共同工作，
    甚或獨自一人自行施工，依被告丙○○之工作性質，實難苛求伊每日前往核對，
  是伊辯稱該臨時工出工卡，係依辛○○陳報而填載云云，尚堪採信。此外，被告
    丙○○在上開臨時工工資表等，並未虛列人頭，或任意填載己○○、辛○○之兒
    子丁○○、魏水河以外之不相關人名，則被告丙○○等人主觀上是否有溢報工資
    之犯意，顯有可疑。
  7.如以每件七五○元，依完成九十一個計算，其總合為六八二五○元，固與附表二
    之總額九○六○○元，有所未合，然依上所述，該七五○元計酬乙節，難以採取
    ，則被告丙○○所申報之附表二數額，是否即堪認無憑，自應待證據加以審認。
    茲查，證人己○○辛○○庚○○三人，遭共犯謝美麗索回之款項合計六九○七五
    元，扣減前開汰換水錶己○○丁○○之二四○○○元後，為四五○七五元，本院
    更二審時就此數額雖有詳細計算（參見更二審判決），然以申報工資額九○六○○元扣減該四五○七五元（更二審判決所謂之詐欺、溢領款項合計）後，其結果
    為四五五二五元，再除以九十一個錶數，約為五○○元，顯較被告丙○○、共犯
    謝美麗調查時所供：每件以七五○元計酬，及證人己○○等三人所認知工資數額
    ，明顯偏低，換言之，以該四五五二五元施作九十一個錶位不當改善工程，是否
    合理有據，已難說明。尤其證人庚○○始終認定該一萬二千元係伊應得之酬勞（
    換算施作十六個水錶），證人己○○於偵查中亦指稱：其應可領得二七○○○元
    云云，再佐以上開省自來水公司函示：技工每日一千二百元，大工一千元，小工
    九百元，及臨時工工資表係以一千二百元、一千元計算等情，可見該工程如以每
    件計酬，應在七五○元以上始合理，惟依上所述，難以認定每件計酬之標準，如
    改依小工九百元、大工一千元、技工一千二百元，每日施作一個，合計九十一個
    等標準計算，其結果應為八一九○○元、九一○○○元、一○九二○○元，核與
    附表二總合，至為接近，則被告丙○○等人是否有詐欺犯意，更非無疑。至證人
    己○○就汰換水錶之二四○○○元工程，並未施作，其遭謝美麗索回該款項，依
    常理以觀，難以表達不滿，然其與丁○○於錶位不當改善工程僅合計領得三六六
    ○○元（依其於偵查中供詞，應可領得二七○○○元），差距有限，何以該證人
    己○○兩部分卻遭索回五萬元，應係被告丙○○共犯謝美麗二人，施工前未詳細
    告知計酬標準，施工請款後又再三刁難，始會心有不平出面檢舉，是該檢舉情事
    ，仍難遽為被告等人事先具有詐欺犯意之不利認定。被告丙○○等人於申報工資
    前之施作，既無證據可認故意圖利己○○等人，雖事後填載工資表未盡完善真實
    ，然單價如何計酬，既無從查證，而經確認總額結果又甚接近，則被告丙○○等
    人，是否故意登載不實，欲溢領、詐欺工資，實有可疑。又依上開汰換水錶工程
    之說明，此部分工程亦有完工，省自來水公司自應給付報酬予己○○等人，益見
    被告等人是否故意詐領工資予該等證人，在在可疑，則被告等人在案發後，雖將
    此部分所謂溢領、詐欺款項，連同上開水錶汰換工程之二萬四千元，合計六萬九
    千零七十五元索回置於田中營運所保險櫃內，依上所述，如涉不法，應非本案起
    訴所指利用職務上機會詐欺財物之同一事實，本院自無從審酌，附此載明。
(三)綜上所述，原判決認定被告二人有上開被訴兩部分之犯行，採證顯有未洽。此外
    ，本院查無其他積極證據足認被告二人有該詐取財物等犯行，原判決遽為其等二
    人有罪之認定，顯有違誤。又查，依修正後刑事訴訟法第一百六十一條之規定，
    檢察官就被告犯罪事實，應負舉證責任，並指出證明之方法，本案上開兩部分，
    既難證明被告二人犯罪，且依卷內所有資料，更難證明被告丙○○甲○○二人，
    就錶位不當改善工程，有故意事先以七五○元交由證人己○○等人施作，待完工
    後再以每日工資一二○○元或一○○○元浮報後，欲將該溢報金額據為己用，嗣
    多次更審中，法律既有修正，檢察官亦未依同法第一百六十三條規定，請求調查
    何項證據，起訴書認定之標準，復難採認，本院亦認無依職權加以調查證據必要
    ，是依卷內事證已堪認定如上，本應依法為其等無罪之諭知，惟因公訴人認此兩
    部分與被告二人前開判罪部分，有牽連犯、連續犯之裁判上一罪關係，爰均不另
    為其等無罪之諭知。
四、原審審理時，發現被告甲○○與證人即田中營運所之職員謝松祿間，有不明巨額
    款項流動，是否涉有不法，應由檢察官依法偵辦，無礙上情之認定，附此載明。
據上論斷，應依刑事訴訟法第三百六十九條第一項前段、第三百六十四條、第二百九
十九條第一項前段、第三百條，刑法第二十八條、第二百十六條、第二百十三條，判
決如主文。
本案經檢察官戊○○到庭執行職務。
中      華      民      國　    九十三     年     二      月    十七　　日
                                臺灣高等法院臺中分院刑事第二庭
                                    　審判長法  官　羅　禮　政
                                　　　　法  官　陳　欣　安
                                    　　　　法  官  蔡　聰　明
右正本證明與原本無異。
如不服本判決應於收受送達後十日內向本院提出上訴書狀，其未敘述上訴之理由者並
得於提起上訴後十日內向本院補提理由書（均須按他造當事人之人數附繕本）。
　　　　　　　　　　　　　　　　　　　　　　書記官　郭  振　祥
中      華      民      國　    九十三     年     二      月    十七　　日
刑法第二百十六條：
行使第二百十條至第二百十五條之文書者，依偽造、變造文書或登載不實事項或使登
載不實事項之規定處斷。
刑法第二百十三條：
公務員明知為不實之事項，而登載於職務上所掌之公文書，足以損害於公眾或他人者
，處一年以上七年以下有期徒刑。
                                                                        Ｒ
附表一（汰換水錶工程部分）：
┌──┬───────┬──────┬───┬─────┬───┬───┐
│編號│ 票       號  │ 帳      號 │發票日│金     額 │受款人│付款人│
│    │              │            │      │（新台幣）│      │    │
├──┼───────┼──────┼───┼─────┼───┼───┤
│１  │0000000│一一九二－九│5.│一萬八千元│己○○│台灣省│
│    │              │            │      │          │      │合作金│
│    │              │            │      │          │      │庫彰化│
│    │              │            │      │          │      │支庫  │
├──┼───────┼──────┼───┼─────┼───┼───┤
│２  │0000000│一一九二－九│5.│    六千元│丁○○│同  右│
└──┴───────┴──────┴───┴─────┴───┴───┘
附表二（錶位不當改善工程部分）：
┌──┬───────┬──────┬───┬─────┬───┬───┐
│編號│ 票       號  │ 帳      號 │發票日│金    額  │受款人│付款人│
│    │              │            │      │(新台幣)  │      │      │
├──┼───────┼──────┼───┼─────┼───┼───┤
│１  │0000000│一一九二－九│5.9.│二萬一千六│己○○│台灣省│
│    │              │            │      │百元。    │      │合作金│
│    │              │            │      │          │      │庫彰化│
│    │              │            │      │          │      │支庫  │
├──┼───────┼──────┼───┼─────┼───┼───┤
│２  │0000000│一一九二－九│5.9.│一萬五千元│丁○○│同  右│
├──┼───────┼──────┼───┼─────┼───┼───┤
│３  │0000000│一一九二－九│5.9.│二萬四千元│辛○○│同  右│
├──┼───────┼──────┼───┼─────┼───┼───┤
│４  │0000000│一一九二－九│5.9.│一萬八千元│魏水河│同  右│
├──┼───────┼──────┼───┼─────┼───┼───┤
│５  │0000000│一一九二－九│5.9.│一萬二千元│庚○○│同  右│
└──┴───────┴──────┴───┴─────┴───┴───┘
　　　　　　　　　　　　　　　　　　　　　　　　　　　　　　　　　　Ｒ
